【裁判字號】    92,交聲,806
【裁判日期】    921017
【裁判案由】    違反道路交通管理處罰條例聲明異議
【裁判全文】
臺灣臺北地方法院交通事件裁定                    九十二年度交聲字第八０六號
    異  議  人
    即受處分人  甲○○
右列異議人即受處分人因違反道路交通管理處罰條例案件，不服臺北市交通事件裁決
所中華民國九十二年五月廿八日所為之處分（原處分案號：北市裁三字第裁二二—Ａ
ＸＸ０二六三四０號），聲明異議，本院裁定如左：
    主  文
異議駁回。
    理  由
一、按汽車迴車前，應暫停並顯示左轉燈光或手勢，看清無來往車輛，並注意行人通
    過，始得迴轉，道路交通安全規則第一百零六條第五款定有明文；又按汽車駕駛
    人迴車前，不注意來、往車輛、行人，仍擅自迴轉者，處二百元以上六百元以下
    （即新臺幣六百元以上一千八百元以下）罰鍰，並記違規點數一點，汽車駕駛人
    ，駕駛汽車違反道路交通安全規則，因而肇事致人受傷者，吊扣其駕駛執照三個
    月至六個月，道路交通管理管理處罰條例第四十九條第五款、第六十一條第三項
    、第六十三條第一項第一款定有明文。道路交通管理處罰條例第六十三條第二項
    固規定：「依前項各條款，已受吊扣或吊銷駕駛執照處分者，不予記點。」，然
    同條例第六十一條第三項（即汽車駕駛人駕駛汽車違反道路交通安全規則，因而
    肇事致人受傷）並非六十三條第一項所列舉應記點之規定，是汽車駕駛人因違反
    第六十一條第三項規定而遭吊扣駕駛執照者，倘有合於第六十三條第一項所定應
    予記點規定者，仍應加記違規點數，先此敘明。
二、本件異議人即受處分人甲○○於九十二年三月廿四日上午六時五十五分駕駛五Ｅ
    —一０二七號自小客車，沿臺北市文山區○○○路○段北向南第一線車道行駛，
    行經臺北市○○○路○段四０一巷口欲迴轉駛入對向車道時，不注意對向來車即
    擅自迴轉，未禮讓自對向車道第三線車道由南向北駛來，由陳文翊駕駛之ＨＥＰ
    —一０六號重機車，致其右前車角與ＨＥＰ—一０六號重機車左側車身發生碰撞
    而肇事，陳文翊因此受有左小腿骨折、雙手受傷等傷害，經獲報到場執行交通稽
    查勤務之臺北市政府警察局交通警察大隊員警將相關資料攜回研判後，以受處分
    人有道路交通管理管理處罰條例第四十九條第五款、第六十一條第三項之違規情
    形逕行舉發，異議人於應到案日期前到案並向原處分機關提出申訴，經原處分機
    關函請舉發單位調查結果，仍以受處分人違規事實明確，依道路交通管理管理處
    罰條例第四十九條第五款、第六十一條第三項、第六十三條第一項第一款規定，
    於九十二年五月廿八日裁處受處分人罰鍰新臺幣六百元，吊扣駕駛執照三個月，
    並記違規點數一點，受處分人於九十二年六月六日收受裁決書後，於法定期間內
    提出
    本件聲明異議。
三、依卷附申訴狀及申訴紀錄表所載之聲明異議意旨觀之，異議人固不否認有於九十
    二年三月廿四日上午六時五十五分駕駛五Ｅ—一０二七號自小客車，沿臺北市文
    山區○○○路○段北向南第一線車道行駛，行經臺北市○○○路○段四０一巷口
    欲迴轉駛入對向車道時，其右側車角與自對向車道第三線車道由南向北駛來，由
    陳文翊駕駛之ＨＥＰ—一０六號重機車左側車身發生碰撞，陳文翊人車倒地，受
    有左小腿骨折、雙手受傷等傷害之情，並有卷附臺北市政府警察局文山第二分局
    交通分隊交通事故談話紀錄表、補充資料、現場圖等可資佐證，惟異議人否認有
    何不注意來往車輛之過失，辯稱：伊迴轉時目視對向車道無來車始顯示左轉燈光
    進行迴轉，車速不過二十公里，已迴轉至對向第三車道並呈橫向時，陳文翊駕駛
    之ＨＥＰ—一０六號重機車撞及伊車右前大燈，顯係陳文翊車速過快所致，伊並
    無迴車前，不注意來往車輛，仍擅自迴轉之違規行為云云，並以伊於醫院探視陳
    文翊傷勢時與陳文翊談話內容之錄音帶一捲為證。經查：異議人前於臺北市政府
    警察局文山第二分局交通分隊製作交通事故談話紀錄表時，陳稱：「我當時駕駛
    自小客車五Ｅ—一０二七號：：至肇事路口前見北向南號誌為綠燈，故欲由北轉
    北迴轉，見對向車道有兩台機車，且當時兩台機車在前方之路口處仍有一段距離
    ，故我進行迴轉時，約我轉到對向第二車道處時，原先對向之機車很快的直行過
    來，且不明處撞及我車的右前車角而肇事。」等語，顯見異議人當時並非未見到
    陳文翊所駕車輛，而係認為陳某所駕機車距離路口尚遠而逕行擅自迴轉，未禮讓
    直行之來車先行因而肇事，所為顯已該當於道路交通安全規則第一百零六條第五
    款、道路交通管理管理處罰條例第四十九條第五款之規定，其因而肇事致陳文翊
    受有上開傷害，更合於道路交通管理管理處罰條例第六十一條第三項之規定，臺
    北市車輛行車事故鑑定委員會亦同此認定，有該會鑑定意見書一紙在卷可稽；至
    異議人另以前開錄音帶一捲為證，然依其所述之錄音內容乃陳文翊承認自身亦有
    過失之情節觀之，縱令屬實，亦不過為異議人過失責任輕重之問題，無解於異議
    人既有過失行為之成立，自無審酌之必要。綜上所述，原處分機關因而依道路交
    通管理管理處罰條例第四十九條第五款、第六十一條第三項、第六十三條第一項
    第一款規定，於九十二年五月廿八日裁處受處分人罰鍰新臺幣六百元，吊扣駕駛
    執照三個月，並記違規點數一點，依前開說明，並無違誤，異議人提出異議，為
    無理由，應予駁回。
四、據上論斷，應依道路交通案件處理辦法第十九條，裁定如主文。
中      華      民      國    九十二    年      十      月     十七     日
                                    臺灣臺北地方法院交通法庭
                                        法  官  張永宏
右正本證明與原本無異
如不服本裁定應於送達後五日內向本院提出抗告狀
                                        書記官  黃瓊滿
中      華      民      國    九十二    年      十      月    二十     日


司法院資訊處製作；財團法人民間司法改革基金會備份。
